【裁判字號】    95,交聲,623
【裁判日期】    951225
【裁判案由】    違反道路交通管理處罰條例聲明異議
【裁判全文】
臺灣士林地方法院交通事件裁定         95年度交聲字第623號
原處分機關  臺北市交通事件裁決所
異議人即
受處分人    甲○○
上列受處分人因違反道路交通管理處罰條例案件，對於臺北市交
通事件裁決所於民國95年8 月17日所為之北市裁二字第裁22─AE
U528621 號處分（原處分案號：臺北市政府警察局舉發違反道路
交通管理事件通知單北市警交大字第AEU528621 號）聲明異議，
本院裁定如下：
    主  文
異議駁回。
    理  由
一、按汽車駕駛人，駕駛汽車拒絕接受酒精濃度測試之檢定者，
    處新臺幣（下同）6 萬元罰鍰，並當場移置保管該汽車及吊
    銷該駕駛執照。又汽車駕駛人，曾依第35條第4 項前段之規
    定吊銷駕駛執照者，3 年內不得考領駕駛執照，道路交通管
    理處罰條例管理處罰條例第35條第4 項前段、第67條第2 項
    分別定有明文。
二、原處分意旨略以：本件異議人即受處分人甲○○於民國95年
    6 月15日凌晨1 時20分許，駕駛車號9102─MT號自小客車，
    在台北市○○路515 號前，經警舉發「拒絕接受酒精濃度測
    試之檢定」之違規，依道路交通管理處罰條例第35條第4 項
    （原裁決書誤載為第3 項）規定，裁處罰鍰6 萬元，吊銷駕
    駛執照，3 年內禁考。
三、聲明異議意旨略以：舉發當日伊開車欲由北投回汐止，因中
    途飢餓，遂將車停放於大業路515 號前路邊後，前去吃飯，
    於吃飯時喝一瓶啤酒，嗣因身體感到不適而返回車內休息，
    約10多分鐘後，一名員警稱其車子停放位置將妨害他車出入
    ，必須往後移動，伊即依員警指示移車，嗣員警詢之是否有
    喝酒，伊向該名員警答稱伊有喝酒，員警卻因此認定伊酒後
    開車，要求酒測，伊認為伊係配合員警指示挪車，因而拒絕
    接受酒測，員警竟開單告發，伊拒絕簽名，爰依法聲明異議
    云云。
四、訊據異議人甲○○雖供承其於舉發當天確有喝酒，嗣於前揭
    時、地遭值勤員警要求其接受酒精濃度測試，但其拒絕接受
    酒精濃度測試，並拒於舉發單上簽名等語，然矢口否認其有
    何酒後駕車之行為，並以前揭情詞置辯。惟查，證人即本件
    舉發警員乙○○已到庭證稱：伊當天從晚上10時到12時執勤
    做酒測，有一同事看到受處分人開車到停車地點，停在大業
    路保養廠出入口前，伊因酒測器壞掉，要去跟別所借，於路
    過時路檢，因路檢點很明顯，很多人看到都會開車到保養廠
    停，受處分人就是開車到那邊停，伊問受處分人有無喝酒，
    他說有喝，伊請他作酒測，但他不配合作等語（見本院95年
    9 月28日訊問筆錄第2 頁）。而另位執勤員警涂見忠亦到庭
    證述：因酒測器故障，伊請乙○○去借酒測器，當乙○○拿
    給伊時，伊看到一台車從伊方向開過來，停在修車廠入口處
    ，伊叫乙○○去問駕駛有無喝酒，乙○○回來向伊說駕駛說
    有喝酒，但他說他本來就停在那裡，伊跟乙○○說不是這回
    事，伊在跟乙○○說時，那台車還在倒車，伊就過去作酒測
    ，但駕駛拒絕，說他沒有開車，伊當時有錄影；受處分人車
    子位置就是乙○○剛開始所站位置，伊執勤之處剛好可以看
    到受處分人的位置等語（見本院95年10月16日訊問筆錄第2
    、3 頁）。衡情證人乙○○、涂見忠均為臺北市政府警察局
    北投分局長安派出所之員警，僅係於執行勤務適時發現異議
    人違規情形而上前取締，其等與異議人素不相識，復無怨隙
    ，應無甘冒觸犯偽證之罪責，故意構詞誣陷異議人之必要，
    苟無其他積極證據可佐，已難認其等有何濫行舉發違規之情
    形。另依道路交通管理處罰條例科處行政罰事件，依據公法
    爭議之舉證責任分配法則，固應先由行政機關就其業已履踐
    相關正當法律程序，以及人民應受處罰之客觀違反法令行為
    ，負證明之責，受處罰人就行政機關已為相當證明之前開事
    項，若主張欠缺主觀歸責條件或為其他抗辯，亦須就其所辯
    提出反證。惟行政機關對於前開應為舉證事項，並非不得以
    執行查察取締勤務人員，依據調查人證之程序，使就親歷事
    實提供不可替代之證明方法。受處罰人就該證人所述見聞經
    過之真實性倘有質疑，除依法定交互詢問程序加以檢驗外，
    亦不得僅因證人之個人身分、地位或與當事人之關係而謂其
    不得作證，或憑己意指為必須代以其他特定之證據方法，此
    在證人業已具結願依偽證罰則擔保證言可信之場合，尤屬當
    然。從而本件異議人既未就證人乙○○、涂見忠之舉發有誤
    提出相關證據以供調查，本院復查無其他證據足資證明證人
    乙○○、涂見忠有捏造事實違法取締之情事，則其本於維護
    交通秩序、安全職責所為之舉發，自應受到合法、正確之推
    定，故其所為之前揭證言，應堪採信。又道路交通管理處罰
    條例第35條授權員警實行酒精濃度測試之規定，乃係基於員
    警執行交通稽查勤務之必要性所設，員警固然不能毫無理由
    對路人實施酒測，然只要有事實足認駕駛人有酒駕可能性，
    其發動門檻即已足備。本件舉發員警涂見忠親見異議人開車
    停放於修車廠入口處，而於另名員警乙○○上前詢問時，異
    議人亦坦承其確有喝酒，執勤員警遂實行酒精濃度測試，即
    非無正當之事實基礎，異議人應不能拒絕實行酒測。況異議
    人於本院訊問時亦已自承：伊當天是有喝一瓶啤酒等語（見
    本院95年9 月28日訊問筆錄第1 頁、95年10月16日訊問筆錄
    第3 頁）。另徵諸本院勘驗警員當時舉發之錄影帶所示，異
    議人坐在車內，一名義交走近向異議人說：「我有看到你開
    到這裡來停在這裡，你還不承認。」，異議人回答：「是你
    叫我倒車。」，其間警員數度向異議人詢問是否要作酒測，
    但異議人都拒絕等情，有本院之勘驗筆錄在卷為憑（見本院
    95年10月16日訊問筆錄），顯見員警之所以舉發異議人係因
    其酒後駕車至該處停車，異議人辯稱係警員要其挪車才據此
    舉發云云，尚屬無據。堪認異議人應有酒後駕車且拒絕接受
    酒精濃度測試檢定之違規，至為明確。至異議人雖舉友人紀
    麗月到庭為其作證，惟證人紀麗月於本院訊問時結證稱：95
    年6 月15日伊與受處分人本來是去卡拉OK，從卡拉OK開車到
    北投公園旁一家牛肉麵店吃麵，車子停在大業路，吃完後伊
    與受處分人走路到停車的地方云云，該等證詞核與本院隔離
    訊問異議人時，異議人陳稱：伊那天去陽明山下山後，從大
    業路開車到牛肉麵店等情不符，衡情渠二人如係陳述同一事
    實，要不致有此出入，是證人紀麗月應係出於與異議人間之
    朋友關係，為迴護異議人而到庭作證，異議人亦係出於卸責
    之動機，致所為辯解與證人紀麗月之證詞有所出入，其等所
    為上開說詞，均屬偏頗不實，無足採信。
五、末查，行政罰法業已於95年2 月5 日生效施行，查行政罰法
    第4 條、第5 條規定，違反行政法上義務之處罰，以行為時
    之法律或自治條例有明文規定者為限。行為後法律或自治條
    例有變更者，適用行政機關最初裁處時之法律或自治條例。
    但裁處前之法律或自治條例有利於受處罰者，適用最有利於
    受處罰者之規定。按90年1 月17日公布、同年6 月1 日施行
    之道路交通管理處罰條例第35條第3項、第67條第2項規定，
    於94年12月28日移列為第35條第4 項、第67條第2 項，內容
    並未修正，該規定經行政院於95年6 月23日以院臺交字第09
    50087685號令發布於95年7 月1 日施行，此有道路交通管理
    處罰條例法規沿革表1 份附卷可稽。本件事發行為之時間點
    為95年6 月15日，行政機關最初裁處時之時間點為95年8 月
    17日，是以本院審認適用本件之處罰條文係以95年8 月17日
    有效施行之處罰條文為依歸，而非以95年7 月1 日以前之規
    定為依據，併此指明。
六、綜上而論，異議人有酒後駕車且拒絕接受酒精濃度測試檢定
    之交通違規事實，其事證已臻明確，應堪認定。異議人前開
    所辯，尚不足採。從而原處分機關依道路交通管理處罰條例
    第35條第4 項之規定，裁處異議人罰鍰6 萬元並吊銷駕駛執
    照，核無不當。異議人猶執前詞不服處分，其異議為無理由
    ，應予駁回。
據上論斷，應依道路交通案件處理辦法第19條，裁定如主文。
中    華    民    國    95    年    12    月    25    日
                  交通法庭法  官 王俊雄
以上正本證明與原本無異。
如不服本裁定，應於送達後5日內，向本院提出抗告狀。
                          書記官 許秋莉
中    華    民    國    95    年    12    月    28    日


司法院資訊處製作；財團法人民間司法改革基金會備份。
